【裁判字號】    97,上易,1510
【裁判日期】    970910
【裁判案由】    偽造文書等
【裁判全文】
臺灣高等法院刑事判決                97年度上易字第1510號
    上  訴  人  臺灣板橋地方法院檢察署檢察官
    上  訴  人
    即  被  告  丁 ○ ○
    選任辯護人  吳 國 輝  律師
    上  訴  人
    即  被  告  乙 ○ ○
    上  訴  人
    即  被  告  甲○○○
    前三人共同
    選任辯護人  林 衍 鋒  律師
    被      告  戊 ○ ○
    選任辯護人  林 衍 鋒  律師
上列上訴人因被告偽造文書等案件，不服臺灣板橋地方法院95年
度易字第1794號，中華民國97年3月31日第一審判決（起訴案號
臺灣板橋地方法院檢察署94年度偵字第15423 號）提起上訴，判
決如下：
    主      文
原判決關於丁○○犯行使使公務員登載不實文書罪、執行刑部分
及乙○○、甲○○○部分均撤銷。
乙○○、甲○○○部分及丁○○其餘被訴部分均無罪。
戊○○部分及丁○○犯使公務員登載不實罪部分，均上訴駁回。
    事實及理由
甲、丁○○犯使公務員登載不實罪，上訴駁回部分：
壹、本院審理結果，認第一審以上訴人即被告丁○○佯稱遺失而
    申請補發本案房地所有權狀的行為，觸犯刑法第214 條，使
    公務員登載不實罪。判處有期徒刑6 月，減為有期徒刑3 月
    並均諭知易科罰金折算標準以銀元300 元即新台幣900 元（
    漏載）折算一日。認事用法及量刑均無不當，應予維持，除
    應補充原判決漏引現行法規所定貨幣單位折算新台幣條例第
    2 條之外，引用附件第一審判決書關於此部分記載的事實、
    證據及理由。
貳、被告及辯護人對於卷證的證據能力，均表示無意見。
參、被告仍以之前於原審相同的辯解：「因向陳明芬索取權狀，
    經陳明芬告以：『找不到』，故而申請補發。」等語，提起
    上訴。
    被告的辯解不可採信，已經原判決詳細論駁。於本院審理並
    無更積極有利的證據足以推翻原審的認定，被告空言否認，
    固無理由；檢察官上訴指稱原審量刑過輕，也無理由，應予
    駁回。
乙、丁○○涉犯行使使公務員登載不實罪、背信罪；乙○○、甲○○○涉犯使公務員登載不實罪、背信罪，撤銷改判，均無
    罪；戊○○涉犯使公務員登載不實罪、背信罪無罪，上訴駁
    回部分：
壹、起訴意旨：
一、丁○○與戊○○為夫妻，與乙○○及甲○○○夫妻間有姻親
    關係。
二、丁○○自民國80年至91年1 月16日止為址設臺北縣中和市○○路65號1 樓「美彩股份有限公司」（下稱美彩公司）名義
    負責人；實際負責人為其弟丙○○。
三、丁○○明知丙○○分別於68年1 月11日及75年11 月10 日出
    資購買，登記於丁○○名下，座落臺北縣板橋市○○段805
    地號土地及1508建號建物持分1/2（門牌號碼臺北縣板橋市
    ○○街35巷1 號房屋）；臺北縣中和市○○段28張小段387
    地號土地全部的2 筆房地，丁○○只是受丙○○委託為登記
    所有權人。
    上述2 筆房地的土地所有權狀及建築改良物所有權狀均由丙○○之妻陳明芬保管中。
四、丁○○取得前述補發上述2 筆房地的所有權狀後，竟於未得
    丙○○的同意，意圖自己不法利益，將臺北縣板橋市○○段
    805 地號土地及1508建號建物持分1/2 ，以提供貨款擔保為
    由，設定擔保範圍新台幣（下同）500 萬元的最高限額抵押
    權予與之具有共同犯意聯絡的乙○○，並於92年3 月25日辦
    理抵押權登記。使臺北縣板橋市地政事務所不知情的業務承
    辦人登載於職務上所掌土地登記簿等公文書，足以生損害於
    地政機關對於土地登記管理的正確性及丙○○。
    丁○○並於同日，將台北縣中和市○○段28張小段387 地號
    土地全部，以相同理由，設定擔保範圍1000萬元的最高限額
    抵押權予與之具有共同犯意聯絡的甲○○○。使臺北縣中和
    市地政事務所不知情的業務承辦人登載於職務上所掌的土地
    登記簿等公文書，足以生損害於地政機關對於土地登記管理
    之正確性及丙○○。
五、92年12月25日，丁○○與其妻戊○○共同基於背信及使公務
    員登載不實的犯意，再將臺北縣板橋市○○段805 地號土地
    及1508建號建物持分1/2部分，以夫妻贈與為由，向臺北縣
    板橋市地政事務所辦理移轉登記。使不知情的業務承辦人登
    載於職務上所掌土地登記簿等公文書，足以生損害於地政機
    關對於土地登記管理的正確性及丙○○。
六、嗣因美彩公司亟需資金，丁○○不願再擔任保證人，丙○○
    察覺有異，向臺北縣板橋市及中和市地政事務所申請上述土
    地謄本，才查悉上情。
貳、本院認定被告犯罪不能證明，論述如下：
一、本案房地的所有權並無積極證據足以證明屬於告訴人丙○○
    所有。被告等自無涉犯背信罪嫌可言：
１、前述房地當時均登記於被告丁○○名下，有土地及建物登記
    謄本可憑。
２、卷證並無告訴人丙○○為真正所有權人而信託登記予被告丁○○的證據得以支持告訴人因不具自耕農身分，故借名登記
    於被告丁○○的主張。
    因此，告訴人（向本院）聲請調查台北縣中和地區農會，於
    75年11月28日當時，若欲向該會貸款是否必須具備自耕農的
    資格並加入該會，才得以貸款一情，並無調查必要。
３、卷內也不存在當初購買本案房地的價款是由告訴人丙○○支
    付的證據。
    告訴人（並向本院）聲請調查宏徽紙器印刷有限公司66-68
    年間，於彰化商業銀行雙園分行00000000000000帳號交易明
    細，證明告訴人確有資金可支付購買前述板橋房地自備款等
    語；但是告訴代理人於本院審理已經敘明，上述調查只能證
    明宏徽公司當時的資力，並無證據足以證明宏徽公司前述帳
    戶內的資金支出於購買板橋房地款額。既不具有付款憑據的
    證明力，即無調查必要。
二、被告丁○○於90年11月2 日不實申請，同年12月4 日獲補發
    前述權狀的行為，與1 年餘之後，92年3 月25日，將本案房
    地設定最高限額抵押予被告乙○○、甲○○○；以及之後，
    92年12月25日，將上述板橋房地移轉購贈與被告戊○○部分
    ，時間上並不具有犯罪的必然關連性；所設定者均為設定當
    時不以確已存在借貸債務為必要的最高限額抵押權，應認屬
    於所有權人處分財產的行為；移轉贈與部分於本院審理也無
    更積極有利的證據足以支持告訴人的指控。
三、檢察官就被告丁○○、乙○○及甲○○○此部分犯行，以量
    刑過輕、背信罪不應無罪為由提起上訴，並無理由；因被告
    3 人上訴堅決否認犯行，有理由，故應由本院撤銷改判，諭
    知被告3 人均無罪。
    檢察官就被告戊○○部分上訴，仍未能舉證證明起訴犯行與
    事實相符，上訴無理由，應予駁回。
丙、適用法律
一、刑事訴訟法第373 條、第368 條、第369 條第1 項前段、第
    364條、第301條第1項。
二、現行法規所定貨幣單位折算新台幣條例第2 條。
中    華    民    國    97    年    9     月    10    日
                  刑事第六庭  審判長法  官  林堭儀
                                    法  官  陳玉雲
                                    法  官  郭豫珍
以上正本證明與原本無異。
不得上訴。
                                    書記官  胡勤義
中    華    民    國    97    年    9     月    11    日
附錄：本案論罪科刑法條全文
中華民國刑法第214條
（使公務員登載不實罪）
明知為不實之事項，而使公務員登載於職務上所掌之公文書，足
以生損害於公眾或他人者，處3年以下有期徒刑、拘役或5百元以
下罰金。


司法院資訊處製作；財團法人民間司法改革基金會備份。
